【裁判字號】    90,簡上,21
【裁判日期】    901030
【裁判案由】    侵權行為損害賠償
【裁判全文】
臺灣宜蘭地方法院民事判決  九十年度簡上字第二一號
    上  訴  人  乙○○
    被  上訴人  甲○○
右當事人間請求侵權行為損害賠償事件，上訴人對於中華民國九十年四月二日本院宜
蘭簡易庭九十年度宜簡字第四五號第一審判決提起上訴，本院判決如左：
    主      文
原判決除確定部分外廢棄。
被上訴人應再給付上訴人新台幣陸萬伍仟柒佰元，及自民國八十九年九月二十四日起
至清償日止，按年息百分之五計算之利息。
上訴人其餘上訴駁回。
第一審（除確定部分外）、第二審訴訟費用，由被上訴人負擔百分之十六，餘由上訴
人負擔。
    事      實
甲、上訴人方面：
一、聲明：
（一）原判決關於駁回上訴人在第一審新台幣（下同）四十萬九千九百七十六元及其
      法定利息部分之訴暨命負擔該部分訴訟費用之裁判均廢棄。
（二）右廢棄部分，被上訴人應再給付上訴人四十萬九千九百七十六元，及自民國八
      十九年九月二十四日起至清償日止，按年息百分之五計算之利息。
（三）右第一項第一審廢棄部分及第二審訴訟費用均由被上訴人負擔。
二、陳述：除與原審宣示判決筆錄所載相同者茲予引用外，補稱：
（一）上訴人在事故當天，駕車至現場十字路口前五十公尺，有注意左右及前方來車
      ，並以時速約三十五公里前進，不料行至十字路口卻與被告之車輛相撞，估計
      被上訴人時速應在七十公里以上。
（二）上訴人平時上班都是以車子代步，事故發生後必須再買一輛車，故被告應以「
      市價」賠償，而非以殘值三萬七千八百一十三元賠償。
（三）車禍發生後，上訴人當場暈倒，肋骨發炎，疼痛不堪，手臂及胸部到處都有烏
      青淤血，內傷嚴重，在精神上受有極大的痛苦，被上訴人應賠償上訴人慰撫金
      三十萬元。
三、證據：除援用原審之立證方法外，提出照片七幀。
乙、被上訴人方面：
一、聲明：駁回上訴。
二、陳述：除與原審宣示判決筆錄所載相同者茲予引用外，補稱：
    原審認事用法並無違誤，本件上訴並無理由。
三、證據：援用原審之立證方法。
    理      由
一、上訴人起訴主張其於八十八年十二月十八日七時五十分許，駕駛Ｑ三－三八０一
    號自小客車，沿宜蘭縣礁溪鄉○○村○○路一七二巷往四城方向行駛，行經無號
    誌交岔路口，適被上訴人駕駛ＩＱ－一一九五號自小客車自左側駛來，因被上訴
    人駕駛之自小客車屬左方車未讓上訴人駕駛之右方車先行，遂發生車禍，致上訴
    人受有頭部外傷、臉部挫傷、胸部挫傷、右手臂及膝部擦傷之傷害，爰依侵權行
    為之法律關係，訴請被上訴人賠償醫療費用一千一百六十元、車損十三萬八千元
    及慰撫金三十萬元等語。被上訴人則以上訴人雨天駕駛自小客車，行經無號誌交
    岔路口，未減速慢行且未注意車前狀況，始發生本件車禍，被上訴人並無過失，
    且上訴人請求之車損、慰撫金部份均屬過高等語，資為抗辯。
二、上訴人起訴主張其於上開時、地，駕駛Ｑ三－三八０一號自小客車行經無號誌交
    岔路口，適被上訴人駕車駛來，因被上訴人駕駛之自小客車屬左方車未讓上訴人
    駕駛之右方車先行，遂發生車禍，致原告受有頭部外傷、臉部挫傷、胸部挫傷、
    右手臂及膝部擦傷之傷害等情，業具其提出台灣省基宜區車輛行車事故鑑定委員
    會之鑑定意見書、台灣省車輛行車事故覆議鑑定委員會函各一件、診斷證明書二
    件為證，應堪信為真實。則本件之爭點為：本件車禍之發生，上訴人是否與有過
    失？又上訴人主張之各項賠償金額是否合理？
三、按車輛行至無號誌或號誌故障而無交通警察指揮之交岔路口，支線道車應暫停讓
    幹線道車先行。未劃分幹、支線或同為幹線道或支線道者，轉彎車應暫停讓直行
    車先行；如同為直行車或轉彎車者，左方車應暫停讓右方車先行。又行經無號誌
    之交岔路口應減速慢行，作隨時停車之準備。而汽車行駛時，駕駛人應注意車前
    狀況，並隨時採取必要之安全措施。道路交通安全規則第一百零二條第一項第二
    款、第九十三條第一項第四款、第九十四條第三項分別定有明文。經查，本件被
    上訴人於雨天駕駛自小客車，行經狹路、無號誌交岔路口，係左方車卻未讓右方
    車先行；上訴人於雨天駕駛自小客車，行經狹路、無號誌交岔路口，未減速慢行
    ，且未注意車前狀況，以致二車相撞及之事實，業經臺灣省基宜車輛行車事故鑑
    定委員會、台灣省車輛行車事故覆議鑑定委員會分別鑑定及覆議在案，則兩造分
    別違反前開交通安全規則甚明。依車禍當時天候雨、日間自然光線，並無不能注
    意情事存在，兩造應注意，並能注意，卻未注意，應認均有過失。本院審酌兩造
    之違規情節，應認被上訴人須負主要過失，而上訴人行為則為肇事次因，其過失
    比例，被上訴人與上訴人為三比二。
四、次按因故意或過失，不法侵害他人之權利者，負損害賠償責任。又不法侵害他人
    之身體或健康者，對於被害人因此喪失或減少勞動能力，或增加生活上之需要時
    ，應負損害賠償責任。而不法侵害他人之身體、健康者，被害人雖非財產上之損
    害，亦得請求賠償相當之金額。民法第一百八十四條第一項前段、第一百九十三
    條第一項、第一百九十五條第一項分別定有明文。本件因被上訴人過失侵權行為
    ，造成上訴人車損及身體傷害之結果，其間具有相當因果關係，應由被上訴人負
    損害賠償責任。
五、上訴人請求被上訴人賠償之項目及金額是否合理，分述如次：
（一）醫藥費部分：上訴人主張其因本件事故已支出醫療費用一千一百六十元等情，
      業據其提出收據、門診費用明細各一件為證，並為被上訴人所不爭執，此項請
      求應予准許。
（二）車損部分：上訴人主張其所有之自小客車因本件事故全毀，乃請求賠償自小客
      車報廢時之市價十三萬八千元等語。惟查，上訴人所有之自小客車係七十八年
      間出廠，當時銷售車價約為三十七萬八千元，此有保險單及本院電話聯絡紀錄
      單各一件附卷可稽，該小客車距本件事故發生時即八十八年十二月十八日，使
      用已逾五年。依財政部台財稅字第八七００００四七二號函頒布之自小客車耐
      用年數為五年，依定率遞減法（即每年折舊千分之三六九）計算該小客車之殘
      值為三萬七千八百十三元（折舊額計算詳如附表，小數點以下四捨五入）。故
      上訴人請求三萬七千八百十三元之車損賠償應予准許，逾此數額之請求，應予
      駁回。
（三）慰撫金部分：查上訴人因此事故受傷多處，肉體、精神受頗大之痛苦，本院斟
      酌兩造之身分、地位、財產狀況及受傷程度等一切情狀，認上訴人請求三十萬
      元，尚嫌過高，應核減為十二萬元，方屬公允，逾此數額之請求，不應准許。
（四）綜上所陳，上訴人因被上訴人之侵權行為所受損失合計十五萬八千九百七十三
      元，以被上訴人所應負五分之三過失比例計算，被告應賠償原告之金額為九萬
      五千三百八十四元。上訴人請求被上訴人損害賠償，於九萬五千三百八十四元
      範圍內，為有理由，應予准許；逾此部分請求，為無理由，應予駁回。
六、從而，上訴人請求被上訴人應賠償醫藥費、車損及慰撫金合計九萬五千三百八十
    四元（即十五萬八千九百七十三元乘以五分之三），並加計自訴狀繕本送達翌日
    即八十九年九月二十四起之法定遲延利息，於法並無不合，應予准許，逾此數額
    之請求，為無理由，應予駁回。原審就上訴人之請求，僅命被上訴人給付二萬九
    千六百八十四元（即四萬九千四百七十三元乘以五分之三，此部份已確定）及其
    利息，尚有未洽，上訴意旨就此部分指摘原判決不當，求予廢棄改判，為有理由
    ，然原審就上訴人請求超過九萬五千三百八十四元部分，為上訴人敗訴之判決，
    核無違誤，上訴意旨就此部分，仍執陳詞，指摘原判決不當，求予廢棄，為無理
    由，應駁回其上訴。
七、據上論結，本件上訴為一部有理由，一部無理由，依民事訴訟法第四百三十六條
    之一第三項、第四百五十條、第四百四十九條第一項、第七十九條但書，判決如
    主文。
中      華      民      國    九十      年      十      月     三十     日
                            臺灣宜蘭地方法院民事庭
~B審判長法官  周煙平
~B法      官  張軒豪
~B法      官  周健忠
右正本證明與原本無異。
對本件不得上訴。
中      華      民      國    九十      年      十      月  三十一      日
~B法院書記官  李茂榮


司法院資訊處製作；財團法人民間司法改革基金會備份。
